臺灣臺南地方法院刑事裁定　
111年度聲字第813號
聲明異議人
即受 刑 人  陳宗偉


上列聲明異議人即受刑人因公共危險案件，對於臺灣臺南地方檢
察署檢察官不准易服社會勞動之執行指揮（執行案號：111年度
執更字第521號），聲明異議，本院裁定如下：
    主  文
聲明異議駁回。
    理  由
一、聲明異議意旨略以：因家中母親身體不好，需要人照顧，我
    原本在服社會勞動，靠空檔時間打工養家，我罹患身心疾病
    ，去年犯了錯，也認真改過，也戒酒了，也認真勞動服務各
    里環境除草，希望能繼續勞動服務各里環境，勞動贖罪悔過
    等語。
二、按受刑人或其法定代理人或配偶以檢察官執行之指揮為不當
    者，得向諭知該裁判之法院聲明異議，刑事訴訟法第484條
    定有明文。所謂「檢察官執行之指揮不當」，係指就執行之
    指揮違法及執行方法不當等情形而言（最高法院102年度台
    抗字第1041號裁定意旨參照）。又有關宣告有期徒刑、拘役
    得否准許易服社會勞動之執行裁判事項，依刑事訴訟法第45
    7條第1項前段規定，由為裁判法院之檢察官指揮之，是檢察
    官是否准予易服社會勞動，應依刑法第41條第4項考量是否
    難收矯正之效或難以維持法秩序、及是否因身心健康之關係
    ，執行顯有困難者等因素。至於上開法條所稱之「難收矯正
    之效」及「難以維持法秩序」，均屬不確定法律概念，此乃
    立法者賦予執行者能依具體個案，考量犯罪所造成法秩序等
    公益之危害大小、施以自由刑避免受刑人再犯之效果高低等
    因素，據以審酌得否准予易服社會勞動，亦即，執行者應就
    關於自由刑一般預防（即維持法秩序）與特別預防（即有效
    矯治受刑人使其回歸社會）目的為衡平裁量，做成合義務性
    之裁量，於個案中實現法律之目的與價值，落實易服社會勞
    動制度旨在替代短期自由刑之執行，避免短期自由刑流弊之
    目的。此乃檢察官指揮執行時得依職權裁量之事項，倘其未
    濫用權限，自不得任意指摘為違法（最高法院103年度台抗
    字第238號裁定要旨參照）。　　　　
三、經查：
  ㈠聲明異議人即受刑人陳宗偉因3犯公共危險案件，分別經本院
    以110年度交簡字第548號、110年度交簡字第734號、110年
    度交簡字第3285號判決判處有期徒刑4月、5月、6月確定，
    再經本院以111年度聲字第218號裁定應執行有期徒刑10月，
    如易科罰金，以新臺幣(下同)1,000元折算1日確定，後移由
    臺灣臺南地方檢察署(下稱臺南地檢署)檢察官以111年度執
    更字第521號案件指揮執行等情，有臺灣高等法院被告前案
    紀錄表1份附卷可憑，堪認上情屬實。
　㈡聲明異議人於民國111年5月18日到案執行，並向執行書記官
    表示請求准予易服社會勞動，執行書記官檢具上開案件卷證
    資料送請執行檢察官審核，執行檢察官批示略以：受刑人自
    100年間起，即曾因犯酒駕公共危險罪經緩起訴處分，並繳
    交緩起訴處分金、履行義務勞務，猶不知記取教訓而再犯，
    之後於107年間又再犯同一罪名兩次，易服社會勞動後復改
    以易科罰金執行完畢，嗣於109年間又再犯兩次酒駕之公共
    危險罪，110年間又再犯一次相同罪名，顯然無論以易科罰
    金、繳交緩起訴處分金之以金錢代刑，或易服社會勞動等形
    式，均無法收矯正之效，而其一犯再犯，顯然漠視其他用路
    人之生命、身體安全，若准其易服社會勞動亦難以維持法秩
    序，故本件維持否准其易服社會勞動之聲請等語，此經本院
    調取臺南地檢署上開執行卷宗核閱無訛。而聲明異議人確曾
    ①因公共危險案件，經臺南地檢署檢察官以100年度營偵字第
    686號為緩起訴處分確定，緩起訴期間為1年，聲明異議人應
    繳交緩起訴處分金60,000元，因聲明異議人於緩起訴履行期
    間，未履行檢察官所命事項，經檢察官依職權撤銷該緩起訴
    處分後，再經臺南地檢署檢察官以101年度撤緩偵字第143號
    為緩起訴處分確定，緩起訴期間為1年，聲明異議人應履行
    義務勞務50小時，於102年4月17日履行完成；②因公共危險
    案件，經本院以107年度交簡字第1571號判決判處有期徒刑3
    月確定；③因公共危險案件，經本院以107年度交簡字第2453
    號判決判處有期徒刑3月確定，上開②③案件再經本院以107年
    度聲字第1649號裁定應執行有期徒刑5月確定，於108年8月2
    9日徒刑易服社會勞動後易科罰金執行完畢；④因公共危險案
    件，經臺南地檢署檢察官以109年度營偵字第1072號為緩起
    訴處分確定，緩起訴期間為1年6月，聲明異議人應繳交緩起
    訴處分金60,000元，並接受戒癮治療，因聲明異議人於緩起
    訴履行期間，未履行檢察官所命事項，經檢察官依職權撤銷
    該緩起訴處分後提起公訴，經本院以110年度交簡字第3285
    號判決判處有期徒刑6月確定；⑤因公共危險案件，經本院以
    110年度交簡字第548號判決判處有期徒刑4月確定；⑥因公共
    危險案件，經本院以110年度交簡字第734號判決判處有期徒
    刑5月確定，有該等不起訴處分書及臺灣高等法院被告前案
    紀錄表在卷可參。依上所述，臺南地檢署檢察官於為本件指
    揮執行前，具體審酌上情，行使其裁量權，並給予聲明異議
    人陳述意見之機會，檢察官並就不准聲明異議人易服社會勞
    動之理由為詳細說明，核其裁量權之行使，與平等原則、比
    例原則無違，所審酌事項亦均與刑罰執行目的具有內在、直
    接之關聯性，並未以不相關之因素作為裁量基礎，實屬執行
    檢察官本其法律所賦與之指揮刑罰執行職權，對於具體個案
    所為之適法裁量，難謂有何違法裁量或有裁量瑕疵可言。
　㈢又本件執行檢察官審酌聲明異議人數罪併罰之整體犯罪關係
    （數罪以上、相同罪質、故意犯罪、均受有期徒刑之宣告）
    、應執行刑之刑度（有期徒刑10月）已與短期自由刑之性質
    有間，以及聲明異議人數罪併罰所表現之主觀惡性，以易服
    社會勞動已難收刑罰矯正之效者，而不准聲明異議人易服社
    會勞動之聲請，尚符合刑罰之目的，屬合目的性之裁量，其
    指揮並無不當。聲明異議人本件公共危險案件3罪犯行，其
    中是否曾經檢察官易服社會勞動允准，亦不影響本件之整體
    評價(最高法院108年度台抗字第1551號裁定意旨參照)，附
    此敘明。
　㈣聲明異議人固表示其需照顧母親、其罹患身心疾病，現已改
    過戒酒等語。惟聲明異議人是否改過、犯罪後態度是否良好
    ，屬案件確定前，法院依刑法第57條量刑之考量事項；至於
    聲明異議人之身心、家庭狀況，由刑法第41條第1項規定於9
    4年2月2日修正後，業將原條文「因身體、教育、職業、家
    庭之關係或其他正當事由，執行顯有困難者」之要件刪除，
    修正理由略以：易科罰金制度旨在救濟短期自由刑之流弊，
    性質屬易刑處分，故在裁判宣告之條件上，不宜過於嚴苛，
    現行規定除「犯最重本刑為5年以下有期徒刑以下之刑之罪
    」、「而受6個月以下有期徒刑或拘役之宣告」外，尚須具
    有「因身體、教育、職業或家庭之關係或其他正當事由，執
    行顯有困難」之情形，似嫌過苛，爰刪除「因身體、教育、
    職業或家庭之關係或其他正當事由，執行顯有困難」之限制
    ，至於個別受刑人如有不宜易科罰金之情形，在刑事執行程
    序中，檢察官得依現行條文第1項但書之規定，審酌受刑人
    是否具有「確因不執行所宣告之刑，難收矯正之效，或難以
    維持法秩序」等事由，而為准許或駁回受刑人易科罰金之聲
    請，更符合易科罰金制度之意旨；因此，原條文中「因身體
    、教育、職業、家庭之關係或其他正當事由，執行顯有困難
    者」之要件既已刪除，就不再是檢察官審酌准否易刑處分的
    必要條件，聲明異議人以此為由而聲明異議，亦無依據。
四、綜上所述，本案執行檢察官否准聲明異議人易服社會勞動，
    係依法執行其職權，核無逾越法律授權、專斷等濫用權力之
    情事，本件聲明異議為無理由，應予駁回。
五、依刑事訴訟法第486條，裁定如主文。　　
中　　華　　民　　國　　111 　年　　5 　　月　　27　　日
                  刑事第十庭    法　官　潘明彥
以上正本證明與原本無異。
如不服本裁定，應於收受送達後5日內向本院提出抗告狀。（應
附繕本）
　　　　　　　　　　　　　　　　書記官  蘇豐展
中　　華　　民　　國　　111 　年　　5 　　月　　27　　日